【裁判字號】    95,交聲,665
【裁判日期】    950831
【裁判案由】    違反道路交通管理處罰條例聲明異議
【裁判全文】
臺灣臺北地方法院交通事件裁定         95年度交聲字第665號
    原處分機關  臺北市交通事件裁決所
    異  議  人
    即受處分人  甲○○
上列異議人即受處分人因違反道路交通管理處罰條例案件，對於
臺北市交通事件裁決所於中華民國九十五年七月十一日所為之處
分（原處分案號：北市裁二字第裁二二—ＡＥＵ四九０二九二號
、北市裁二字第裁二二—ＡＥＵ四九０二九三號），聲明異議，
本院裁定如下：
    主  文
原處分均撤銷。
甲○○不罰。
    理  由
一、按法院受理交通事件，準用刑事訴訟法之規定，道路交通管
    理處罰條例第八十九條前段定有明文。又認定犯罪事實所憑
    之證據，雖不以直接證據為限，間接證據亦包括在內，然而
    無論直接證據或間接證據，其為訴訟上之證明，須於通常一
    般之人均不致有所懷疑，而得確信其為真實之程度者，始得
    據為有罪之認定，倘其證明尚未達到此一程度，而有合理之
    懷疑存在而無從使事實審法院得有罪之確信時，即應由法院
    為諭知被告無罪之判決（最高法院七十六年臺上字第四九八
    六號判例意旨參照），上開判例所揭示刑事訴訟法上法院認
    定事實之最重要原則之一，即認定被告有罪，就該有罪事實
    不能有任何之合理懷疑存在之原則，揆諸前開說明，法院於
    調查行為人違反道路交通管理處罰條例案件，當踐行完畢調
    查證據之程序後，為事實之認定時，如就原處分機關所認定
    之行為人違規之事實仍有合理之懷疑，而無法確信行為人確
    有該當於道路交通管理處罰條例各該處罰條文之構成要件事
    實時，此際即應對受處分人有利之認定。
二、本件異議人即受處分人（下稱受處分人）甲○○所有之車號
    ＣＲＺ－三００號重型機車，於九十五年六月五日下午六時
    四十分許，在臺北市○○○路○段與民生西路口，於民生西
    路由東向西方向逆向行駛並同時使用手持式行動電話進行通
    話，經警攔查，拒絕停車接受稽查而逃逸，經臺北市政府警
    察局大同分局民生西路派出所警員製單舉發，嗣經受處分人
    向原處分機關即臺北市交通事件裁決所提出申訴，經原處分
    機關調查結果，仍認受處分人有上開違規行為，原處分機關
    乃依據道路交通管理處罰條例第三十一條之一第二項、第六
    十條第一項，分別裁處新臺幣一千元罰鍰、三千元罰鍰。
三、受處分人甲○○於本院調查時，固不否認上揭機車之車牌號
    碼與其本人所有之機車相同，惟矢口否認當時有駕駛該車行
    駛於上揭地點並有違規行為，辯稱：那天我沒有到延平北路
    ，我在民生東路五段二十九號幫客人換馬達，警察說我打行
    動電話，我有帶所有的通聯紀錄來，及工作所開的證明書到
    庭，證明書上面簽名的是我在那邊工作的店家老闆，我當時
    在這三家店裡面換馬達，我一直換到七點半才離開，水電行
    的抽水機估價單證明我那天有領機器要去客戶那裡安裝抽水
    馬達，我一直裝到晚上七點半才結束，那個時段不可能跑到
    延平北路去；電話帳單是要證明行動電話部分，都是我太太
    申請的電話，我本身自己沒有申請電話，中華電信那支是我
    在使用，罰單所載的日期根本都沒有打電話的紀錄，我的機
    車是光陽一二五，警察所開的罰單應該是看錯云云。
四、經查，受處分人上揭取締之經過，業據證人即開單告發受處
    分人之臺北市政府警察局大同分局民生西路派出所員警王永
    建於本院九十五年八月十一日調查時，以具結擔保其供述之
    真實性，證稱：「（問：本件是否你取締？）答：是。（問
    ：請說明當時取締的過程？）答：庭呈當天的勤務表，當天
    我在民生西路、延平北路執行交通整理勤務，在晚上六點四
    十分的時候有輛機車行駛中使用電話，我攔截他不停車，逆
    向往民生西路東向西的方向行駛，我記下他的車牌，顏色是
    黑色，一個人騎乘，戴著半罩式的安全帽，我回去查，顏色
    跟車牌沒有錯，庭呈車子照片，品牌是光陽一五０。」，證
    人王永建再審視受處分人庭呈之行照、機車照片後，復證稱
    ：「那應該不是這部車。我看到的機車沒有放置物架。」「
    （問：你取締的車輛並不是異議人的車輛？）答：對，經我
    看過照片之後不是同一輛車。」（本院當日筆錄參照）。依
    證人王永建所言，受處分人所有之上揭機車核與舉發警員當
    日所見之本件違規之機車不僅型號不同，且車上裝置配備亦
    不相同，是證人所舉發之機車顯非受處分人所駕駛之機車，
    且受處分人尚得提出當時在其當時在臺北市○○○路○段之
    店家工作至晚間七時三十分許，此有盈泰水電行之估價單、
    證明書等在卷足憑，足認本件舉發確有誤認。此外，復查無
    其他積極事證足認受處分人所有之上揭機車確有舉發之違規
    行為。揆諸前揭說明，本件既無證據顯示受處分人確有上揭
    違規行為，即應對受處分人為有利之認定，認其所為上開辯
    解係屬可採，原處分機關不察，遽對受處分人為前開裁決，
    即難認為允當，應認受處分人之異議為有理由，自應由本院
    將原處分均撤銷，改諭知異議人不罰，以資適法。
五、據上論斷，應依道路交通案件處理辦法第二十條前段，裁定
    如主文。
中    華    民    國    95    年    8     月    31    日
                        交通法庭法  官  葉珊谷
以上正本證明與原本無異。
如不服本裁定，應於送達後5日內，向本院提出抗告狀。
                                書記官  顏淑華
中    華    民    國    95    年    8     月    31    日


司法院資訊處製作；財團法人民間司法改革基金會備份。
